【裁判字號】    97,易,810
【裁判日期】    970915
【裁判案由】    妨害名譽
【裁判全文】
臺灣臺中地方法院刑事判決               97年度易字第810號
公  訴  人  臺灣臺中地方法院檢察署檢察官
被      告  丙  ○
上列被告因妨害名譽案件，經檢察官提起公訴（97年度偵字第75
5號），本院判決如下：
    主    文
丙○無罪。
    理    由
一、公訴意旨係以：被告丙○因懷疑其同居人楊東茂所有車牌號
    碼2913-XC號自小客車遭甲○○毀損，心生不滿，竟基於公
    然侮辱之犯意，於民國96年11月23日晚間8時40分許，在臺
    中縣豐原市○○路52號臺中縣警察局豐原分局合作派出所內
    之不特定人得以共見共聞處所，公然出言：「幹你娘」之足
    以減損甲○○名譽之言語，辱罵甲○○，並指謫甲○○毀損
    上開自小客車之事。因認被告涉犯刑法第309條第1項之公然
    侮辱罪嫌云云。
二、按犯罪事實應依證據認定之，無證據不得認定犯罪事實。又
    不能證明被告犯罪者，應諭知無罪之判決，刑事訴訟法第15
    4條第2項、第301條第1項定有明文。次按「刑事訴訟法第一
    百六十一條已於九十一年二月八日修正公布，其第一項規定
    ：檢察官就被告犯罪事實，應負舉證責任，並指出證明之方
    法。因此，檢察官對於起訴之犯罪事實，應負提出之證據及
    說服之實質舉證責任。倘其所提出之證據，不足為被告有罪
    之積極證明，或其指出之證明方法，無從說服法院以形成被
    告有罪之心證，基於無罪推定之原則，自應為被告無罪判決
    之諭知。本件原審審判時，修正之刑事訴訟法關於舉證責任
    之規定，已經公布施行，檢察官仍未提出適合於證明犯罪事
    實之積極證據，並說明其證據方法與待證事實之關係；原審
    對於卷內訴訟資料，復已逐一剖析，參互審酌，仍無從獲得
    有罪之心證，因而維持第一審諭知無罪之判決，於法洵無違
    誤」，最高法院92年臺上字第128號判例可資參照。又按事
    實之認定，應憑證據，如未能發現相當證據或證據不足以証
    明，自不能以推測或擬制之方法，以為裁判之基礎，最高法
    院40年臺上字第86號判例均著有明文。
三、公訴人認被告涉犯公然侮辱罪嫌，無非以告訴人甲○○、證
    人洪秋貴於警詢及偵查中之指訴、證述，及現場監視器影像
    光碟及翻拍照片為據。訊據被告丙○堅決否認有公然侮辱之
    犯行，辯稱：我沒有辱罵甲○○，反而是對方罵我「瘋狗母
    」等語。
四、本院之判斷：
  (一)證人即處理本案之臺中縣警察局豐原分局合作派出所警員白
    釗熙於審理時具結證稱：案發當時派出所現場約有四、五名
    警員，當時丙○是走到甲○○面前，質問其為何砸她老公的
    車子，兩人就發生一陣言語衝突，但現場很吵雜，聽不清楚
    他們罵的話語為何。印象中，當時派出所內沒有人罵「幹你
    娘」，我事後有向其他同仁查證，他們也都表示當時沒人聽
    到有民眾罵「幹你娘」三字經。案發當時派出所內監視錄影
    系統未開啟錄音功能，所以沒有辦法透過監視錄影資料查證
    丙○有無罵三字經。事後我通知丙○回來派出所製作筆錄時
    ，她否認有辱罵甲○○「幹你娘」，且說是對方罵她「瘋狗
    母」。案發當時我好像有聽到有人罵丙○「瘋狗母」等語。
  (二)證人即案發時在場民眾乙○○於審理時具結證稱：當時丙○
    與甲○○二人係互相質問而已，沒有聽到丙○罵甲○○「幹
    你娘」，派出所現場還有很多警員在那邊，沒有聽到有人罵
    三字經等語。
  (三)綜上證詞，案發當時在派出所內之多名警員及民眾乙○○，
    均未聽聞被告對告訴人甲○○公然辱罵「幹你娘」之穢語，
    且衡情在有多名警員執勤之警察公務機關內，被告縱對告訴
    人極端不滿，亦應有所顧忌，不至於出口成髒，放肆辱罵他
    人。參之立場公正之警員白釗熙前開證詞，被告所辯當時反
    而係其遭對方辱罵「瘋狗母」一節，並非無憑，故本院認被
    告本案所辯較告訴人之指訴為可採。告訴人及證人洪秋貴於
    警詢、偵訊時指證被告有公然辱罵告訴人「幹你娘」云云，
    與本院前開調查析述之事證不符，難以採憑。
  (四)至於卷附派出所現場監視器錄影翻拍照片，僅能證明被告與
    告訴人間有互相指點質問之情形，尚無從進一步證明被告有
    公然辱罵告訴人「幹你娘」之犯行。此外，復查無其他積極
    證據足資認定被告有公然侮辱告訴人之事，應認本案證據不
    足證明被告犯罪，爰依法為無罪之諭知。
據上論斷，應依刑事訴訟法第301條第1項，判決如主文。
中    華    民    國    97    年    9     月    15    日
                        刑事第12庭  法  官  蔡建興
上正本證明與原本無異。
如不服本判決，應於收受送達後10日內向本院提出上訴書狀（應
敘述具體理由並附繕本）。
上訴書狀如未敘述理由，應於上訴期間屆滿後20日內補提理由書
於本院。
                                    書記官  黃英寬
中    華    民    國    97    年    9     月    15    日


司法院資訊處製作；財團法人民間司法改革基金會備份。
